【裁判字號】    99,易,282
【裁判日期】    991214
【裁判案由】    家暴傷害等
【裁判全文】
臺灣基隆地方法院刑事判決               99年度易字第282號
公  訴  人  臺灣基隆地方法院檢察署檢察官
被      告  周武雄
            周文達
            周文騫
上列被告等因家庭暴力傷害等案件，經檢察官提起公訴（99年度
偵字第410 號），本院判決如下：
    主  文
周文達犯傷害罪，處拘役參拾日，如易科罰金，以新臺幣壹仟元
折算壹日；又共同犯毀損他人物品罪，處罰金肆仟元，如易服勞
役，以新臺幣壹仟元折算壹日。
周武雄共同犯毀損他人物品罪，處罰金肆仟元，如易服勞役，以
新臺幣壹仟元折算壹日。
周文騫共同犯毀損他人物品罪，處罰金肆仟元，如易服勞役，以
新臺幣壹仟元折算壹日。
    事  實
一、周武雄、周文達、周文騫均為周鼎益之叔叔，渠等間係具有
    家庭暴力防治法第3 條第4 款之家庭成員關係。於民國98年
    10月25日22時許，周鼎益前往基隆市七堵區○○○街89號周
    文達住處，欲與在場之周武雄、周文達、周文騫洽商其祖母
    遺產處理事宜，周文達、周武雄、周文騫因不滿周鼎益手持
    攝影機拍攝現場狀況，渠等3 人為阻止周鼎益拍攝，而可預
    見如欲取下周鼎益手持之攝影機，有使攝影機因遭拉扯而毀
    損之可能，竟共同基於毀損他人物品之不確定故意之犯意聯
    絡，周文達徒手揮拍攝影機，周武雄、周文達則上前欲取下
    周鼎益手持之攝影機，致該攝影機因拉扯而造成液晶螢幕無
    法閉合，足以生損害於周鼎益。又於上揭期間，周文達另基
    於傷害之犯意，徒手毆打周鼎益，致周鼎益受有顏面挫傷及
    擦傷之傷害。
二、案經周鼎益訴請基隆市警察局第三分局報請臺灣基隆地方法
    院檢察署檢察官偵查起訴。
    理  由
壹、證據能力部分
    按刑事訴訟法第159 條第1 項雖規定，被告以外之人於審判
    外之言詞或書面陳述，除法律有規定外，不得作為證據。惟
    同法第159 條之5 明定：「被告以外之人於審判外之陳述，
    雖不符前4 條之規定，而經當事人於審判程序同意作為證據
    ，法院審酌該言詞陳述或書面陳述作成時之情況，認為適當
    者，亦得為證據。」、「當事人、代理人或辯護人於法院調
    查證據時，知有第159 條第1 項不得為證據之情形，而未於
    言詞辯論終結前聲明異議者，視為有前項之同意。」，其立
    法理由在於傳聞證據未經當事人之反對詰問予以核實，乃排
    斥其證據能力。惟當事人如放棄對原供述人之反對詰問權，
    於審判程序表示同意該等傳聞證據可作為證據，此時，法院
    除認該傳聞證據欠缺適當性外，自可承認其證據能力。又當
    事人、代理人或辯護人於調查證據時，知有刑事訴訟法第15
    9 條第1 項不得為證據之情形，卻表示「對於證據調查無異
    議」、「沒有意見」等意思，而未於言詞辯論終結前聲明異
    議者，應視為已有將該等傳聞證據採為證據之同意，最高法
    院93年度台上字第3533號、94年度台上字第2976號判決亦採
    同一見解。經查：被告周武雄、周文達、周文騫及檢察官於
    本院審判期日，對於下列經本院調查之證據方法，均表示對
    證據能力不爭執，復於審判期日就本院一一提示之前揭證據
    方法於言詞辯論終結前，均亦未就所調查之證據主張有刑事
    訴訟法第159 條第1 項不得為證據之情形，是參照上開說明
    要旨，本案經調查之證據，均有證據能力，合先敘明。
貳、有罪部分
一、訊據被告周文達、周武雄、周文騫固均供承於上揭時地與周
    鼎益發生爭執之事實不諱，然均矢口否認有上揭犯行，被告
    周文達辯稱：當天伊一開門，周鼎益即持攝影機往伊頭部靠
    近，伊才出手要將攝影機拍下，伊沒有打周鼎益云云；被告
    周武雄辯稱：當天是周鼎益拿攝影機進來，攝影機貼近周文
    達之額頭，周文達要將攝影機拍下，所以攝影機才會撞到告
    訴人之眼鏡，伊只是上前要去取攝影機，但周鼎益拿得很緊
    云云；被告周文騫辯稱：伊有出手要取下攝影機，只有做這
    個動作，其他伊都沒有做云云。經查：
  (一)被告周文騫於上揭時地欲取下周鼎益手持之攝影機，事後該
    攝影機液晶螢幕無法閉合乙情，業據告訴人周鼎益於偵查及
    本院審理時證述在卷（詳見偵查卷第38頁、第39頁、本院99
    年11月17日審判筆錄），且據檢察官於99年3 月16日勘驗無
    訛，並有勘驗筆錄在卷足憑（見偵查卷第58頁）。復被告周
    文達於偵查及本院審理時均自承其當時有揮拍周鼎益手持之
    攝影機等語，並於偵查中證述：伊揮拍攝機時，周武雄要拿
    周鼎益之攝影機等語（見偵查卷第41頁）；而被告周武雄於
    偵查及本院審理時則自承其當時有上前要去拿攝影機等語，
    並於偵查中證述：被告周文達有揮拍攝影機等語（見偵查卷
    第40頁）；被告周文騫於偵查及本院審理時亦自承其當時有
    出手要取下攝影機等語，並於偵查中證述：被告周文達有揮
    拍攝影機，被告周武雄要去拿周鼎益之攝影機等語（見偵查
    卷第39頁、第40頁），從而，勾稽告訴人、被告周文達、周
    武雄、周文騫所述，可悉告訴人之攝影機係經被告周文達揮
    拍、被告周武雄、周文騫欲取下而與告訴人拉扯，始導致該
    攝影機液晶螢幕遭碰撞而無法閉合，應堪認定。而錄影機於
    遭人拉扯之際，可能導致機體因撞擊或拉扯而毀壞部分零件
    ，此為一般生活經驗，稍具常識之人皆可預見，被告均為成
    年人，對此當可遇見，且不違反其本意，渠等具有毀損他人
    物品之不確定故意，當屬無疑。是被告3 人上揭所辯，顯係
    卸責之詞，不足採信。
  (二)又被告周文達於上揭時、地，徒手毆打告訴人周鼎益，致告
    訴人受有上揭傷害等情，業據告訴人於警詢、偵查及本院審
    理時證述在卷（詳見偵查卷第6 頁、第38頁、本院99年11月
    17日審判筆錄），並有臺灣礦工醫院甲種診斷證明書1 紙在
    卷足憑（附偵查卷第23頁）。又觀之告訴人提出之案發光碟
    ，經本院勘驗結果為畫面出現00：17至00：26字幕時，有人
    稱叔叔打你是怎樣一語，此有本院99年11月17日勘驗筆錄足
    憑，而被告周文達於本院審理時則自承當時該語為伊所述等
    語（詳本院99年11月17日審判筆錄），可悉被告周文達應有
    出手毆打告訴人，才會口出此言，益見告訴人上揭指訴，應
    足採信。至被告周文達辯稱：伊雖有說叔叔打你是怎樣，但
    伊沒有打告訴人云云，惟如被告周文達未毆打告訴人，當無
    向告訴人陳稱「叔叔打你是怎樣」之情事，是被告周文達所
    辯，悖離常情，不足為採。另同案被告周武雄、周文騫於警
    詢、偵查迄本院審理時雖均供陳渠等與周文達均未出手毆打
    告訴人云云，然告訴人確受有上揭事實一所載之傷害，苟無
    人毆打告訴人，告訴人當不至受傷，而渠等於本案中利害與
    共，並為至親之兄弟關係，堪認同案被告周武雄、周文騫之
    供述有迴護被告周文達並為己身脫罪之情事，自不足執為被
    告周文達有利之認定，附此敘明。
  綜上，被告周文達等3 人所辯，委無足取。本件事證明確，渠
  等上揭犯行足可認定，應依法論科。
二、核被告周文達、周武雄、周文騫所為，均係犯刑法第354 條
    之毀損他人物品罪；被告周文達另犯刑法第277 條第1 項之
    普通傷害罪。被告3 人就毀損犯行，有犯意聯絡及行為分擔
    ，為共同正犯。按家庭暴力防治法所稱家庭暴力，係指家庭
    成員間實施身體或精神上不法侵害之行為；所稱家庭暴力罪
    ，係指家庭成員間故意實施家庭暴力行為而成立其他法律所
    規定之犯罪，家庭暴力防治法第2 條第1 項、第2 項分別定
    有明文。查被告周文達係告訴人周鼎益之叔叔，渠等間具有
    家庭暴力防治法第3 條第4 款之家庭成員關係，是被告周文
    達傷害周鼎益之行為，固係犯刑法第277 條第1 項之傷害罪
    ，且屬於對家庭成員間實施身體上不法侵害之行為，自該當
    於家庭暴力防治法所稱之家庭暴力罪，惟因家庭暴力防治法
    對於家庭暴力罪並無科處刑罰之規定，是僅依刑法傷害罪予
    以論罪科刑即可，併此敘明。被告周文達所犯上開2 罪，行
    為不同，犯意個別，應分論併罰，公訴人認係一行為觸犯2
    罪名，為想像競合犯，容有誤認。爰審酌被告3 人之無犯罪
    紀錄，此有臺灣高等法院被告前案紀錄表3 份在卷足參，本
    案起因於告訴人持攝影機錄影始造成被告周文達、周武雄、
    周文騫不悅，惟被告周文達毆打告訴人、被告3 人毀損告訴
    人之攝影機致液晶銀幕無法閉合，則屬不該，對告訴人造成
    前開傷害，並兼衡渠等間之親屬關係非淺，遇事不能理性平
    和處理，徒增彼此怨懟，及迄今尚未和解及賠償，以及被告
    3 人犯後均否認犯行之態度、犯罪之動機、目的、手段、智
    識程度、生活狀況等一切情狀，分別量處如主文所示之刑，
    並均諭知易服勞役折算標準，另就被告周文達所犯傷害罪部
    分諭知易科罰金折算標準。
參、不另為無罪諭知部分
一、公訴意旨另以：被告周武雄、周文騫為告訴人周鼎益之叔叔
    ，於民國98年10月25日22時許，告訴人周鼎益前往基隆市七
    堵區○○○街89號周文達住處，欲洽商遺產處理事宜時，被
    告周武雄、周文騫竟與周文達基於傷害之犯意聯絡，共同徒
    手毆打告訴人周鼎益，致告訴人周鼎益受有顏面挫傷及擦傷
    之傷害。因認被告周武雄、周文騫共同涉有刑法第277 條第
    1 項之傷害罪。
二、按犯罪事實應依證據認定之，無證據不得認定其犯罪事實，
    刑事訴訟法第154 條第2 項定有明文。又認定不利於被告之
    事實，須依積極證據，苟積極證據不足為不利於被告事實之
    認定時，即應為有利於被告之認定，更不必有何有利之證據
    ；且刑事訴訟法上所謂認定犯罪事實之積極證據，係指適合
    於被告犯罪事實之認定之積極證據而言，雖不以直接證據為
    限，間接證據亦包括在內，然而無論直接或間接證據，其為
    訴訟上之證明，須於通常一般之人均不致有所懷疑，而得確
    信其為真實之程度者，始得據為有罪之認定，倘其證明尚未
    達到此一程度，而有合理之懷疑存在時，自不能以推測或擬
    制之方法，以為有罪裁判之基礎，最高法院29年度上字第31
    05號、30年度上字第816 號、40年度台上字第86號、76年度
    台上字第4986號判例可資參照。
三、公訴意旨認被告周武雄、周文騫涉有傷害犯行，無非係以告
    訴人之指訴、臺灣礦工醫院甲種診斷證明書1 紙、錄影光碟
    及勘驗筆錄為主要論據。訊據被告周武雄、周文騫固均供承
    於上揭時地與周鼎益發生爭執之事實不諱，然均堅詞否認有
    上揭犯行，被告周武雄、周文騫均辯稱：渠等當天沒有毆打
    周鼎益等語。經查，告訴人周鼎益於固警詢中證述一開始是
    周文達先打伊右眼及頭後腦杓，之後周武雄、周文騫加入一
    起打伊等語（見偵查卷第6 頁）；後於偵查中則證述：是周
    文騫要搶攝影機、周武雄抓住伊左手、周文達從後面衝來打
    伊，後來伊以半蹲姿勢保護頭部，所以沒有看到周武雄、周
    文騫打伊等語（見偵查卷第38頁、第39頁）；嗣於本院審理
    時復證述：「我一到周文達住處大門口，周文騫抓住我的右
    手，搶我的攝影機，周武雄拉住我的左手，周文達衝過來說
    你現在是要怎樣，你是來亂的嗎，就出手打我，打我的頭部
    、肩部、胸部、連續很多下，我蹲下來後，三人就聯手打我
    ……」、「（問：為何你會認為你是遭三人聯手毆打？）兩
    隻手的頻率與六隻手的頻率不同，我當時手環抱頭部，看不
    到……」、「（問：周文達衝過來打你時，周武雄是否還有
    抓你的左手？）周文達打我時，我已經半蹲下來，所以我沒
    有看清楚，後來我蹲下來保護我的頭部，當時我的左手已掙
    脫」等語（見本院99年11月17日審判筆錄），從而，依告訴
    人之證詞可悉其僅能確定一開始係遭被告周文達毆打，之後
    其半蹲並以手環抱頭部，並未看到被告周武雄、周文騫有對
    之毆打，而被告周武雄、周文騫亦均否認有毆打告訴人，是
    告訴人係以其手環抱頭部時遭多隻手毆打，而推測被告3 人
    均有對之毆打，惟而，縱告訴人感覺遭多隻手毆打，然被告
    周武雄、周文騫是否均有加入抑或僅其中1 人加入，則無從
    得知，復本院勘驗案發光碟，亦無被告周武雄、周文騫有毆
    打告訴人之畫面，此有本院99年11月17日勘驗筆錄在卷可參
    ，是本件並無積極證據證明究被告周武雄、周文騫是否均有
    參與傷害犯行。至告訴人指訴被告周武雄抓其左手，惟而被
    告周文達毆打告訴人時，告訴人已半蹲下來，繼而告訴人蹲
    下來保護其頭部時，告訴人左手已掙脫乙情，業據告訴人於
    本院審理時證述明確，而被告周武雄堅稱伊當時是要取下告
    訴人之攝影機等語，從而，被告周武雄縱有抓住告訴人左手
    ，僅能證明其目的是要取下告訴人之攝影機，要難以此推論
    其與被告周文達有傷害之犯意聯絡，附此敘明。
四、綜上，本件依調查所得證據，對於被告周武雄、周文騫是否
    有傷害告訴人之行為，本院認猶有合理之懷疑，尚未達有罪
    之確信，依「罪疑唯有利於被告」之原則，即應為有利於被
    告周武雄、周文騫之認定。此外，復查無其他積極證據足資
    證明被告周武雄、周文騫確有公訴意旨所指之傷害犯行，揆
    諸前揭法條及判例意旨，其犯罪尚屬不能證明，本應依法為
    無罪之判決，惟公訴人認被告周武雄、周文騫此部分所為，
    與上開論罪科刑之毀損罪間，有想像競合犯之裁判上一罪關
    係，爰不另為無罪之諭知。
據上論斷，應依刑事訴訟法第299 條第1 項前段，刑法第28條、
第277 條第1 項、第354 條、第41條第1 項前段、第42條第3 項
前段，刑法施行法第1 條之1 第1 項、第2 項前段，判決如主文
。
本案經檢察官陳佳宏到庭執行職務。
中    華    民    國    99    年    12    月    14    日
                  刑事第三庭法  官  黃梅淑
以上正本證明與原本無異。
如不服本判決應於收受送達後10日內向本院提出上訴書狀，並應
敘述具體理由；其未敘述上訴理由者，應於上訴期間屆滿後20日
內向本院補提理由書(均須按他造當事人之人數附繕本)「切勿逕
送上級法院」。
中    華    民    國    99    年    12    月    14    日
                            書記官  丁妍君
附錄本案論罪科刑法條全文：
刑法第277條第1項
傷害人之身體或健康者，處3 年以下有期徒刑、拘役或1000 元
以下罰金。
刑法第354條
毀棄、損壞前二條以外之他人之物或致令不堪用，足以生損害於
公眾或他人者，處2 年以下有期徒刑、拘役或500 元以下罰金。

司法院資訊處製作；財團法人民間司法改革基金會備份。
